【裁判字號】    98,抗,22
【裁判日期】    980319
【裁判案由】    拍賣抵押物
【裁判全文】
臺灣臺南地方法院民事裁定                98年度抗字第22號
抗  告  人  乙○○
相  對  人  甲○○
上開當事人間因拍賣抵押物事件，抗告人對於中華民國97年12
月15日本院97年度司拍字1018號裁定提起抗告，本院裁定如下：
    主  文
抗告駁回。
抗告程序費用新台幣壹仟元由抗告人負擔。
    理  由
一、按扺押權人，於債權已屆清償期而未清償者，得聲請法院拍
    賣抵押物，就其賣得價金而受清償；民法第873條第1項定有
    定有明文。是抵押權人依此項規定聲請拍賣抵押物係屬非訟
    事件，法院所為准駁之裁定，無確定實體法上法律關係存否
    之性質，於債權及抵押權之存否無既判力，故袛須其抵押權
    已經依法登記，且債權已屆清償期而未受清償，法院即應為
    准許拍賣抵押物之裁定，至對於此項法律關係有爭執之人，
    為求保護其權利，不妨提起訴訟，以求解決，不得僅依抗告
    程序聲明其爭執，並據為廢棄拍賣抵押物裁定之理由（最高
    法院51年10月8日民刑庭總會決議(三)參照）。
二、抗告意旨略以：相對人甲○○所提出債權實際上並不存在，
    且相對人已提起塗銷抵押權登記訴訟，因債權尚未確定，如
    逕行進入拍賣程序，恐引起日後甚多糾紛，爰依法提起抗告
    。
三、相對人答辯意旨略以：拍賣抵押物屬非訟事件，抗告人不爭
    執確有設定抵押權登記，僅就債權是否存在有爭執，並非抗
    告程序所得解決，且抗告人已另行起訴，本件抗告並無理由
    等語。
四、經查：
  (一)本件相對人主張對於抗告人有原裁定所載之債權，並以原裁
    定主文所示之建物設定抵押權，且經依法登記，該債權又已
    屆清償期而未受清償，有相對人提出之建物登記謄本、他項
    權利證明書、借據等為證。查系爭建物相對人既設定登記為
    第一順位抵押權人，而約定債務100萬元已屆清償期而未清
    償，依前揭最高法院民刑庭總會決議說明，原審依相對人之
    聲請，本於民法第873條第1項規定，為准許拍賣抵押物之裁
    定，依法核無違誤。
  (二)抗告人抗辯其借款債權不存在，然此屬實體法上抵押權所擔
    保債權存否之問題，並非於本件非訟程序中所能審認，依前
    開說明，應就爭執事項，另行起訴，以求解決。又抗告人雖
    已另案起訴請求塗銷本件之抵押權登記（本院97年度訴字第
    1589號），然該案現由一審審理中，經調卷查核無誤，如抗
    告人於該案取得勝訴確定判決，即得持上開確定判決聲請地
    政事務所塗銷抵押權，或於強制執行程序中聲明異議，然不
    因此使本件抗告為有理由。茲抗告人提起抗告，請求廢棄原
    裁定，不能謂有理由。
五、又「依法應由關係人負擔費用者，法院裁定命關係人負擔時
    ，應一併確定其數額」、「前項費用之負擔有相對人者，準
    用民事訴訟法有關訴訟費用之規定」，非訟事件法第24條第
    1項及同法第21條第2項分別定有明文。本件抗告業經駁回在
    案，依上開法條規定，本院應確定非訟事件費用額。茲因抗
    告人提起本件抗告，除繳納抗告費1,000元，未有其餘非訟
    費用之支出。是以，本件抗告人應負擔之非訟費用額確定為
    1,000元。
六、結論：本件抗告為無理由，依非訟事件法第46條、第21條第
    2項、第24條第1項，民事訴訟法第495條之1第1項、第449條
    第1項、第95條、第78條，裁定如主文。
中    華    民    國    98    年    3     月    19    日
                  民事第三庭          法  官  蔡孟珊
以上正本證明與原本無異。
本裁定除以適用法規顯有錯誤為理由，並經本院許可外，不得再
抗告。如提起再抗告，應於收受後10日內委任律師為訴訟代理人
向本院提出再抗告狀，並繳納再抗告費新台幣1,000 元。
中    華    民    國    98    年    3     月    19    日
                                      書記官  吳幸芳


司法院資訊處製作；財團法人民間司法改革基金會備份。
